【裁判字號】    89,訴,2505
【裁判日期】    891116
【裁判案由】    毒品危害防制條例
【裁判全文】
臺灣臺中地方法院刑事判決                        八十九年度訴字第二五五號
    公  訴  人  臺灣臺中地方法院檢察署檢察官
    被      告  甲○○
右列被告因毒品危害防制條例案件，經檢察官提起公訴（八十九年度毒偵字第六○六
○號），本院判決如左：
    主  文
甲○○施用第一級毒品，累犯，處有期徒刑拾月。
被訴施用第二級毒品部分，免訴。
    事  實
一、甲○○前分別於民國八十六及八十七年間，因違反麻醉藥品管理條例案件，經本
    院先後判處有期徒刑三月及六月，如易科罰金，均以三百元折算一日確定，各於
    八十六年五月二十七日、八十七年八月三日易科罰金執行完畢；又因施用毒品案
    件，先後二度經本院裁定送觀察、勒戒後，均認無繼續施用毒品之傾向，而由臺
    灣臺中地方法院檢察署檢察官分別於八十七年七月十四日、八十七年八月二十七
    日依序以八十七年度偵字第一二五五二號及八十七年度偵字第一七二四二號不起
    訴處分確定。再於毒品危害防制條例公佈實施後，因三犯施用毒品案件，經臺灣
    臺中地方法院檢察署檢察官聲請裁定送強制戒治並起訴（起訴部份已於八十八年
    三月二十日經本院判處有期徒刑五月，如易科罰金，以三百元折算一日確定），
    並由本院裁定令入戒治處所施以強制戒治，而於八十八年十月十三日期滿。詎甲
    ○○故態復萌，明知海洛因已列為毒品危害防制條例第二條第二項第一款所稱之
    第一級毒品，竟於八十九年六月二十三日，在其臺中縣龍井鄉○○村○○○路三
    十號住處，以將第一級毒品海洛因摻在香煙中點火吸食之方式施用一次。嗣於八
    十九年六月二十四日下午二十三時三十五分許，駕駛Ｘ九－九一六○號自用小客
    車，搭載蔡幸丁與賴宗毅二人，行經彰化縣境之國道一號中山高速公路員林收費
    站南向處時，因遭警欄車臨檢查獲乘客蔡幸丁持有毒品海洛因與安非他命，而經
    警將甲○○等人留置偵訊，並經警方採集甲○○尿液送檢驗結果，發現呈嗎啡陽
    性反應，而查悉甲○○非法施用第一級毒品海洛因之事實。
二、案經臺灣台南地方法院檢察署檢察官自動檢舉報請臺灣高等法院檢察署檢察長核
    轉台灣台中地方法院檢察署檢察官偵查起訴。
    理  由
壹、有罪部分
一、前揭事實，業據被告甲○○於本院審理時坦承不諱，且被告為警查獲後所採集之
    尿液，經送檢驗結果，確呈嗎啡陽性反應，有彰化縣衛生局煙毒尿液檢驗成績書
    一紙附卷可稽，本案事證明確，被告之犯行洵堪認定。
二、按海洛因係屬毒品危害防制條例第二條第二項第一款所指之第一級毒品。查被告
    曾因施用毒品件，先後二度經本院裁定送觀察、勒戒後，均認無繼續施用毒品之
    傾向，而由臺灣臺中地方法院檢察署檢察官分別於八十七年七月十四日、八十七
    年八月二十七日依序以八十七年度偵字第一二五五二號及八十七年度偵字第一七
    二四二號不起訴處分確定。再因三犯施用毒品案件，經臺灣臺中地方法院檢察署
    檢察官聲請裁定送強制戒治，並由本院裁定令入戒治處所施以強制戒治，而於八
    十八年十月十三日期滿，有臺灣臺中地方法院檢察署刑案資料查註紀錄表及臺灣
    高等法院被告全國前案紀錄表各一件在卷足憑。本件被告四犯施用毒品，核其所
    為係犯同條例第十條第一項之施用第一級毒品罪。其持有毒品之行為，意在供己
    施用，故持有之低度行為，應為施用之高度行為所吸收，不另論罪。又被告曾因
    違反麻醉藥品管理條例案件，經本院先後判處有期徒刑三月及六月，如易科罰金
    ，均以三百元折算一日確定，各於八十六年五月二十七日、八十七年八月三日易
    科罰金執行完畢，有上開刑案資料查註紀錄表在卷可稽，其於有期徒刑執行完畢
    後，五年以內再犯本件有期徒刑以上之罪，是為累犯，應依刑法第四十七條規定
    加重其刑。末查被告因施用毒品犯行，經觀察、勒戒後，猶不加克制，故態復萌
    ，再施用毒品不輟，無視於毒品對於自身健康之戕害及國家對於杜絕毒品犯罪之
    禁令，惡性非輕，惟審酌被告犯後坦承犯行，態度尚佳，及施用毒品者均具有相
    當程度之生理成癮性及心理依賴性，戒除不易，且犯罪心態亦與一般刑事犯罪之
    本質不同，非難性較低等一切情狀，量處如主文所示之刑，以資懲儆。
貳、免訴部分
一、公訴意旨另略以：被告甲○○明知安非他命已列為毒品危害防制條例第二條第二
    項第二款所稱之第二級毒品，竟於八十九年六月二十四日之前四日內某時，在不
    詳地點施用第二級毒品安非他命一次。嗣於八十九年六月二十四日下午二十三時
    三十五分許，在前揭國道一號中山高速公路員林收費站南向處，因遭警欄車臨檢
    查獲乘客蔡幸丁持有毒品海洛因與安非他命，而經警將被告甲○○等人留置偵訊
    ，並經警方採集被告甲○○尿液送檢驗結果，發現亦呈甲基安非他命陽性反應，
    因認被告甲○○此部分另涉犯毒品危害防治條例第十條第二項施用第二級毒品之
    罪嫌云云。
二、按案件曾經判決確定者，應諭知免訴之判決，刑事訴訟法第三百零二條第一項第
    一款定有明文；又此項訴訟法上所謂一事不再理之原則，關於實質上一罪或裁判
    上一罪，均有其適用。連續犯係裁判上之一罪，其一部分犯罪事實曾經判決確定
    者，其效力當然及於全部，故檢察官復將其他部分重行起訴，應諭知免訴之判決
    ，最高法院分別著有四十九年臺非字第二○號及六十年臺非字第七七號判例可資
    參照。
三、查本件被告甲○○前因自綽號「阿寶」年籍、姓名均不詳之男子處購得第二級毒
    品安非他命，並於八十九年一月三十日中午十二時許，在其臺中縣龍井鄉○○村
    ○○○路三十號住處，以將第二級毒品安非他命置放於鋁箔紙上再以火點燃燒烤
    產生煙霧之方式施用一次，而於八十九年一月三十一日下午一時三十分許，經警
    方持搜索票至臺中縣龍井鄉○○村○○路○段一九三號八樓搜索時，為警查獲其
    友人劉傑堂持有海洛因等物，經警方採集其尿液送檢驗結果，發現呈甲基安非他
    命陽性反應，因之查悉被告甲○○非法施用第二級毒品安非他命之事實，已經臺
    灣台中地方法院檢察署檢察官以八十九年度毒偵字第二二○三號提起公訴，並經
    本院於八十九年七月二十八日以八十九年度易字第一三七九號判決被告甲○○施
    用第二級毒品，處有期徒刑七月，嗣復已確定，有該案判決書及本院被告全國前
    案紀錄表各一份附卷可參。而本件公訴人所訴被告甲○○施用第二級毒品之犯行
    ，既發生於上述前案最後事實審宣示判決日之前，且與前案施用第二級毒品犯行
    ，先後行為時間緊接，又觸犯構成犯罪要件相同之罪名，顯係基於概括犯意為之
    ，具有連續犯之裁判上一罪關係。而就被告甲○○先後所犯，其一部分之犯罪事
    實，既經本院判處罪刑確定，已如前述，則本件公訴人所指此部分犯行，即為前
    案確定判決效力所及，玆公訴人仍將該部分之犯罪事實重行起訴，自應為免訴之
    諭知。
據上論斷，應依刑事訴訟法第二百九十九條第一項前段、第三百零二條第一款，毒品
危害防制條例第十條第一項、第二十條第三項前段，刑法第十一條前段、第四十七條
，判決如主文。
中    華    民    國      八十九    年      十一      月      十六      日
                                      臺灣臺中地方法院刑事第三庭
                                              法  官  張  智  雄
右正本證明與原本無異。
如不服本判決，應於判決送達後十日內向本院提出上訴狀，上訴於臺灣高等法院臺中
分院( 須附繕本 )。
                                              書記官
中    華    民    國      八十九      年       十一      月     十七    日
附錄本案論罪科刑法條全文
毒品危害防制條例第十條第一項：
施用第一級毒品者，處六月以上五年以下有期徒刑。


司法院資訊處製作；財團法人民間司法改革基金會備份。
